【裁判字號】    94,重訴,1480
【裁判日期】    950124
【裁判案由】    移轉土地所有權
【裁判全文】
臺灣臺北地方法院民事判決            94年度重訴字第1480號
原      告  甲○○
訴訟代理人  李金澤律師
被      告  劉新泰(即祭祀公業劉利記管理人)
            劉新昌(即祭祀公業劉利記管理人)
            劉新強(即祭祀公業劉利記管理人)
            劉新川(即祭祀公業劉利記管理人)
前列四人共同
訴訟代理人  陳明暉律師
上列當事人間請求移轉土地所有權事件，本院於九十五年一月十
二日言詞辯論終結，判決如下：
    主  文
被告應將其坐落台北縣新店市○○段八四地號（面積七一點八七
平方公尺）、同市○○段七七五地號（面積一七五五點七九平方
公尺）、七七五之一地號（面積一五九點二七平方公尺）及七八
四地號（面積九九四點六三平方公尺）等三筆土地所有權移轉登
記給原告。
訴訟費用由被告負擔。
    事實及理由
一、原告起訴主張：被告分別為劉利記祭祀公業之主任委員、副
    主任委員，其等經祭祀公業派下員三分之二以上之授權及同
    意，於民國（下同）93年6月24日日由其管理人兼代理人劉
    新泰、劉新昌、劉新強及劉新川等四人共同與原告簽定土地
    買賣契約書，約定由該祭祀公業將其所有坐落台北縣新店市
    ○○段84地號（面積71.87平方公尺）、同市○○段775地號
    （面積1915.06平方公尺，該地號嗣後分割為775地號及775
    之1地號二筆，面積合計仍為1915.06平方公尺），及784地
    號（面積994.63平方公尺）等土地以新台幣（下同）共122,
    000,000元出售予原告，其後再經祭祀公業於第二屆第一次
    派下員臨時大會決議通過追認出售，依買賣契約第3條約定
    ，被告應於原告給付第2期款後1個月內辦理土地所有權移轉
    登記，原告已依前揭約定分別給付第一期及第二期款，惟被
    告始終未依約辦理產權移轉登記，原告致函催告被告辦理系
    爭所有權移轉登記，仍無效果，爰依買賣合約及民法第348
    條第1項規定，請求被告移轉所有權，並聲明如主文第一項
    所示。
二、被告則以：系爭土地所有權應於原告給付第三期款時始同時
    移轉，原告既未給付第三期款，則被告自得拒絕辦理系爭所
    有權移轉登記等語置辯。並聲明：原告之訴駁回。
三、經查，被告祭祀公業劉利記管理人即主任委員劉新泰、副主
    任委員劉新昌、劉新強、劉新川等四人，經該祭祀公業派下
    員三分之二以上之授權，於93年6月24日共同與原告簽定系
    爭土地買賣契約書，並經該祭祀公業於第二屆第一次派下員
    臨時大會決議通過追認系爭土地之出售，原告於訂約後已依
    約給付第一期款及第二期款，然因被告未履行移轉登記之義
    務，原告於93年7月26日寄發存證信函催告被告履行，被告
    於93年7月27日收受上開存證信函等情，業據兩造分別提出
    台北縣新店市公所函及派下員會議紀錄、派下員名冊、授權
    處分同意書、土地買賣契約書、土地登記謄本、價金給付收
    據、支票影本、台北南海郵局第788號存證信函等件為證，
    且為兩造所不爭執，堪信此部分事實為真。經查：依系爭土
    地買賣合約第三條第三款規定：「付款方式：（三）乙方（
    即祭祀公業劉利記）應於甲方（即原告）給付第二期款後一
    個月內辦理土地產權過戶完畢並通知甲方，甲方應於三日內
    給付第三期款肆仟貳佰萬元整，同時乙方應將過戶完成之文
    件含土地所有權狀交付甲方」（見原證四），足見被告於原
    告給付第二期款後即負有移轉系爭土地所有權之義務，被告
    辯稱原告需給付第三期款始得請求移轉所有權云云，委無足
    採，原告既已依合約給付第二期價款，則其基於買賣合約請
    求被告移轉系爭土地所有權為有理由。
四、綜上所述，被告前揭辯詞均不足採，從而，原告依據買賣契
    約請求被告移轉如主文第一項所示之土地，為有理由，自應
    准許。
五、訴訟費用負擔之依據：民事訴訟法第78條。
中    華    民    國    95    年    1     月    24    日
                  民事第五庭    法  官   蔡如琪
以上正本係照原本作成
如對本判決上訴，須於判決送達後20日內向本院提出上訴狀
中    華    民    國          年          月       日
                                書記官


司法院資訊處製作；財團法人民間司法改革基金會備份。
